【裁判字號】    92,易,61
【裁判日期】    920401
【裁判案由】    妨害兵役
【裁判全文】
臺灣臺中地方法院刑事判決                            九十二年度易字第六一號
    公  訴  人  臺灣臺中地方法院檢察署檢察官
    被      告  甲○○
右列被告因妨害兵役案件，經檢察官聲請以簡易判決處刑（聲請案號：九十一年度偵
字第二０六一四號），本院臺中簡易庭認不宜逕以簡易判決處刑，應適用通常訴訟程
序審判，本院判決如左：
    主  文
甲○○後備軍人意圖避免召集處理，居住處所遷移，無故不依規定申報，致使點閱召
集令無法送達，處拘役拾日，如易科罰金，以佰元折算壹日，緩刑貳年。
    事  實
一、甲○○未曾受有期徒刑以上刑之宣告，素行尚稱良好，為後備軍人，居住處所原
    設在臺中市○區○○路三四二巷四號之十四、九樓，於民國八十八年年底某日，
    即已遷出上開居住處所，另居住在臺中市○區○○街三三巷四十號；詎甲○○竟
    意圖避免召集處理，無故不依規定申報，致使臺中市後備司令部所發指定應於九
    十一年七月八日上午八時，前往臺中縣烏日鄉○○村○○路七四四號成功嶺營區
    報到參加精誠第三二五之一號點閱召集之召集令無法送達。
二、案經臺中市後備司令部移送臺灣臺中地方法院檢察署檢察官偵查後聲請簡易判決
    處刑。
    理  由
一、右揭事實，業據被告甲○○於本院審理時坦白不諱，並有臺中市後備司令部列管
    後備軍人行方不明移送法辦年籍表、點閱召集令、召集令交付通知書及法務部戶
    役政連結作業系統查詢表各一件附卷可稽。且按遷出戶籍管轄區域三個月以上，
    應為遷出之登記；由他戶籍管轄區域遷入三個月以上，應為遷入之登記；在同一
    戶籍管轄區域內變更住址，應為住址變更之登記，戶籍法第二十條第一項及第二
    十一條第一項、第二十二條分別定有明文。上開遷徙登記，應向戶政事務所辦理
    ，戶籍法第二十八條規定甚明，且為國人所知之常識。而被告於審理時自承於居
    住處所遷移時並未辦理遷徒登記，亦未申報流動戶口；且被告為後備軍人，對於
    後備軍人可能會被點召，亦應知之甚詳；則被告明知身為後備軍人會被點召，然
    其遷移住居所，竟未依規定申報，致使前揭點閱召集令無法送達，則其有避免召
    集處理之意圖自明。是本件事證明確，被告犯行堪以認定，應予依法論科。
二、核被告所為，係犯妨害兵役治罪條例第十條第三項、第一項第三款之罪，應依同
    法例第六條第二項科刑；查妨害兵役治罪條例於九十一年六月二十六日修正公布
    ，並自公布日起施行（第二十六條參照），而本件臺中市後備司令部所發之點閱
    召集令，係指定被告應於九十一年七月八日上午八時，前往臺中縣烏日鄉○○村
    ○○路七四四號成功嶺營區報到參加精誠第三二五之一號點閱召集，且經該司令
    部查報人分於九十一年七月三日下午二時三十分、同年月六日下午四時十分及晚
    上八時十七分前往被告戶籍地送達召集令，因被告未居住於該處，而無法送達，
    有前揭臺中市後備司令部列管後備軍人行方不明移送法辦年籍表在卷可，是被告
    之犯罪時間顯係在妨害兵役治罪條例修正公布生效之後，自應適用修正後之妨害
    兵役治罪條例，且無比較新舊法之問題。又公訴人聲請簡易判決處刑書論罪法條
    雖認被告所犯係妨害兵役治罪條例第十一條第一項第三款之罪，應依同條例第七
    條第二項科刑；然查依公訴人上開犯罪事實所載被告係居住處所遷移無故不依規
    定申報，致點閱召集令無法送達等事實，顯係認被告犯妨害兵役治罪條例第十條
    第三項、第一項第三款之罪，應依同條例第六條第二項科刑；僅係因修正後妨害
    兵役治罪條例第十條第三項、第一項第三款及第六條第二項，分係修正前妨害兵
    役治罪條例第十一條第三項、第一項第三款及第七條第二項所移置者，而誤載為
    修正前之條號，應為論罪法條之誤載，自應由本院逕予更正，附以敘明。爰審酌
    被告犯罪之動機、目的，品行尚稱良好，及本件犯罪之手段平和，並坦承犯罪之
    犯後態度良好等一切情狀，量處如主文所示之刑，並諭知易科罰金之折算標準，
    以示懲儆。末查，被告前未曾受有期徒刑以上刑之宣告，有臺灣臺中地方法院檢
    察署刑案資料查註紀錄表及臺灣高等法院被告全國前案紀錄表各一件附卷可稽，
    其因一時輕於思慮而致罹律法，經此偵、審程序之教訓，當知所警惕，信無再犯
    之虞，本院以為所宣告之刑以暫不執行為適當，爰併宣告緩刑二年。
據上論斷，應依刑事訴訟法第四百五十二條、第二百九十九條第一項前段，妨害兵役
治罪條例第十條第三項、第一項第三款、第六條第二項，刑法第十一條前段、第四十
一條第一項前段、第七十四條第一款，罰金罰鍰提高標準條例第二條，判決如主文。
中      華      民      國      九十二      年    四    月      一      日
                                    臺灣臺中地方法院刑事第一庭
                                        法  官  林  源  森
右正本證明與原本無異
如不服本判決，應於收受本判決後十日內向本院提出上訴書狀，其未敘述上訴理由者
，並得於提起上訴後十日內向本院補提理由書狀（均須按他造當事人之人數附繕本）
「切勿逕送上級法院」
                                        書記官
中      華      民      國    九十二      年    四    月      三      日
附錄本案論罪科刑法條全文：
妨害兵役治罪條例第六條第一項:
意圖避免教育召集或勤務召集，而有下列行為之一者，處三年以下有期徒刑：
一  造免役、除役、轉役或免除召集原因者。
二  毀傷身體者。
三  拒絕接受召集令者。
四  應受召集，無故逾應召期限二日者。
五  使人頂替本人應召者。
妨害兵役治罪條例第十條：
後備軍人意圖避免召集處理有下列行為之一者，處一年以下有期徒刑、拘役或科新台
幣九萬元以下罰金：
一  離營歸鄉無故不依規定報到，或重複申報戶籍者。
二  拒絕依規定調查，或體格檢查不到者。
三  居住處所遷移，無故不依規定申報者。
國民兵犯前項第三款之罪者，處六月以下有期徒刑、拘役或科新台幣三萬元以下罰金
。
後備軍人犯第一項之罪或國民兵犯前項之罪，致使召集令無法送達者，以意圖避免召
集論；分別依第五條或第六條科刑。


司法院資訊處製作；財團法人民間司法改革基金會備份。
